【裁判字號】    92,聲,650
【裁判日期】    920804
【裁判案由】    返還擔保金
【裁判全文】
臺灣士林地方法院民事裁定  九十二年度聲字第六五○號
    聲  請  人  國泰商業銀行股份有限公司四維分行
    法定代理人  黃立
                        送達代.
    相  對  人  甲○○
右當事人間聲請返還擔保金事件，本院裁定如左：
    主      文
聲請駁回。
聲請程序費用由聲請人負擔。
    理      由
一、本件聲請意旨略以：聲請人與相對人間請求清償債務事件，聲請人前遵本院八十
    八年度裁全字第一六一五號民事假扣押裁定，為擔保假扣押，曾提供新臺幣（以
    下同）四十五萬元為擔保金，並以本院八十八年度存字第一五六五號提存事件提
    存在案。茲因該事件業經終結，聲請人並定二十日以上期間催告受擔保利益人即
    相對人行使權利而未行使，爰聲請本院裁定准予返還提存物，並提出提存書、假
    扣押裁定、撤銷假扣押裁定、確定證明書、公示送達裁定等為證。
二、按返還擔保金，依民事訴訟法第一百零六條準用同法第一百零四條之規定，須符
    合：(1)應供擔保之原因消滅者；(2)訴訟終結後供擔保人證明已定二十日以上之期
    間催告受擔保利益人行使權利而未行使者之要件，法院始得裁定返還擔保金。又
    按，「所謂應供擔保之原因消滅者，在釋明假扣押之原因而供擔保之場合，因其
    係擔保債務人因假扣押所受之損害，故必待無損害發生，或債權人本案訴訟全部
    勝訴確定，或就債務人所生之損害已經賠償時，始得謂供擔保之原因消滅」（最
    高法院六十九年度臺抗字第二八六號裁定參照）。至「所謂訴訟終結，在因假扣
    押或假處分所供擔保之場合，因該擔保係為保障受擔保利益人因假扣押或假處分
    所受損害而設，倘執行法院已依假扣押或假處分裁定為假扣押或假處分之執行，
    則在供擔保人撤回假扣押或假處分之執行前，受擔保利益人所受損害仍可能繼續
    發生，損害額既尚未確定，自難強令其行使權利，必待供擔保人已撤回假扣押或
    假處分之執行，始得謂為訴訟終結（最高法院八十七年度臺抗字第二三四號裁定
    參照）。
三、經查，聲請人前開主張，固據其提出存證信函、公示送達裁定、登報資料為證，
    釋明其曾經催告相對人就擔保物行使權利。然而，聲請人對相對人所有不動產之
    假扣押執行程序，並未撤回，僅聲請撤銷假扣押裁定，此經本院調取相關案卷核
    閱無誤，核與前開規定須於訴訟終結後定期催告受擔保利益人行使權利未合，且
    本件復無應供擔保原因消滅之情形。從而，聲請人之聲請返還擔保物，於法不合
    ，應予駁回。
四、依民事訴訟法第九十五條、第七十八條裁定如主文。
中      華      民      國    九十二    年      八      月      四      日
                                     臺灣士林地方法院民事第二庭
~B法      官  陳玉曆
右為正本係照原本作成。
如對本裁定抗告須於裁定送達後十日內向本院提出抗告狀。
中      華      民      國    九十二    年      八      月      十二    日
~B法院書記官  謝金宏


司法院資訊處製作；財團法人民間司法改革基金會備份。
